【裁判字號】    92,交抗,114
【裁判日期】    920627
【裁判案由】    聲明異議
【裁判全文】
臺灣高等法院臺南分院刑事裁定            九十二年度交抗字第一一四號      Ａ
      抗  告  人
      即受處分人  甲  ○  ○
右列抗告人因違反道路交通管理處罰條例案件，不服臺灣臺南地方法院中華民國九十
二年五月七日所為裁定（九十二年度交聲字第一二二號）提起抗告，本院裁定如左:
      主      文
抗告駁回。
      理      由
一、本件抗告意旨略以：按違規之認定係以實據為憑，事發當時開元路係綠燈，抗告
    人即受處分人甲○○（下稱受處分人）擬左轉入長榮路，理當讓開元路向西直行
    車輛先行，被攔下時該員警洪明山指對面分隔島長榮路向南行駛之車輛對受處分
    人云「現在是紅燈，所有向南行駛車輛均停住等綠燈，只有你硬闖紅燈。」（由
    此足證當時開元路口之燈光號誌係綠燈），經受處分人以「本人係於開元路由西
    向東行擬左轉入長榮路，並非於長榮路南向北行，何來闖紅燈？」，該員警云「
    告發單已製作完畢，無法更改如有不服，可逕行依法提出異議：：」，因此告發
    單受處分人並未有簽字。此即明顯足證當時受處分人於開元路與長榮路口交岔之
    燈光號誌係綠燈，即係綠燈之事實，受處分人那有闖紅燈之舉？綜如上述，原審
    未能於調查庭時讓受處分人與告發人洪明山兩造就事實論證陳述。又告發單本人
    並未簽字，原裁定於異議駁回書載「受處分人已簽收違反道路交通管理事件通知
    單之事實」，該員警似涉有偽證之嫌，爰請撤銷原裁定云云。
二、按汽車駕駛人，行經有燈光號誌管制之交岔路口闖紅燈者，處新臺幣一千八百元
    以上五千四百元以下罰鍰；並記違規點數三點，道路交通管理處罰條例第五十三
    條、第六十三條第一項第三款分別定有明文。
三、經查：
（一）受處分人係於民國（下同）九十一年十二月二十日上午八時三十分許，駕駛車
      牌號碼Ｄ二－三二０九號自用小客車，沿臺南市○○路由西往東方向行駛，在
      行經開元路與長榮路之設有燈光號誌管制之交岔路口時，因違規闖紅燈左轉進
      入長榮路，經值勤員警當場攔停並當場製單舉發，有台南市警察局南市警交字
      第Ｓ00000000號舉發違反道路交通管理事件通知單一紙在卷可稽（原
      審卷第十五之一頁）；並經證人即本件舉發之臺南市警察局第五分局開元派出
      所警員洪明山於原審法院調查時到庭陳證：「（本件是否你告發的，情形如何
      ？）是伊告發的，當日伊在長榮路北端崗哨，值早上八點到十點擴大酒醉駕車
      勤務，當時早上八點半，異議人沿開元路由西向東左轉長榮路，伊發現長榮路
      的燈號是綠燈，所以開元路應該是紅燈，所以伊就將他攔下告發他．．」；「
      （你有看見當時異議人左轉時，開元路的行向是紅燈？）有。」等語無訛（原
      審卷第二十五頁至第二十六頁）；而受處分人亦坦承有於右開時、地駕駛該輛
      自用小客車行經該處設有燈光號誌管制之交岔路口左轉，為警當場攔停製單舉
      發等情，至受處分人所稱其綠燈左轉之事實，未據舉出確切證據以實其說，足
      認受處分人確有於右揭時、地，駕車違規闖越紅燈左轉之事實。雖受處分人稱
      其因員警亂開違規通知單，而拒絕簽名云云，亦未克證實有利受處分人之事實
      ，尚非可採。
（二）又交通警員掣單舉發違反道路交通管理處罰條例所列之違規事實，本質上為行
      政處分，係公務員基於職務上權力，依法就特定之具體事件所為具公法上效果
      之單方行政行為，基於公務員為公法上行為具有公信力原則，該行政處分當可
      被推定為真正，本此公信原則，立法者乃賦予行政機關制定違反道路交通事件
      統一裁罰標準及處理細則，使執勤警員得當機處分（如該細則第二十三條之逕
      行舉發）以達其維護交通秩序、安全之行政目的。反之，若謂公務員一切行政
      行為均需預留證據以證其實，則國家行政勢必窒礙難行。況查本件之值勤員警
      與受處分人素不相識，亦無任何證據足證員警有捏造事實違法取締之情事，故
      本件執勤警員本其維護交通秩序、安全職責所為之舉發，自應受到合法、正確
      之推定。因之，原審本直接、公開、言詞審理之合法調查程序，依經驗法則採
      信證人即取締警員洪明山親眼目睹受處分人闖紅燈之證述，且上開證言係證人
      於原審調查時以具結擔保供述真實性，並在負擔偽證罪之心理狀態下所為之證
      述，又卷存證據資料內並無任何積極證據足以證明證人洪明山上開供述係屬虛
      偽，亦無有足以令人顯信其供述為不可採之品性證據或前科證據存在，自不得
      僅以證人為本件開單告發受處分人之員警，而質疑其證言之信憑性。受處分人
      指稱舉發員警舉發有誤乙節，既未提出確實證據以供調查，且未提供任何相關
      證據足資證明值勤員警確有捏造事實違法取締之情事，從而受處分人前開所辯
      ，要係事後避就卸責之詞，並不足取。
（三）原裁定以抗告人確有前開違規之事實，認原裁決機關所為之裁罰處分（處罰鍰
      二千七百元，並依第六三條第一項記違規點數三點，見原審卷第十五之二頁）
      ，並無不當，駁回抗告人在原審之異議，本院核其認事用法俱無不合。抗告意
      旨仍執前詞辯解，否認違規情事，未據舉證以實其說，抗告本院重為爭辯指摘
      原裁定違誤不當，為無理由，應予駁回。
據上論斷，應依道路交通案件處理辦法第二十六條，刑事訴訟法第四百十二條，裁定
如主文。
中    華    民    國      九十二      年      六      月      廿七      日
                                  臺灣高等法院臺南分院刑事第二庭
                                      審判長法官  黃    崑    宗
                                            法官  葉    居    正
                                            法官  莊    俊    華
右正本證明與原本無異。
不得再抗告。
                                      法院書記官  廖    明    娟
中    華    民    國      九十二      年      七      月      七        日


司法院資訊處製作；財團法人民間司法改革基金會備份。
